臺灣臺北地方法院民事判決　　　　　　　　　　　　九十二年度訴字第一七五三號
　　原　　　告　丁○○
　　訴訟代理人　許進德律師
　　　　　　　　李文娟律師
　　　　　　　　蘇夏曦律師
　　被　　　告　戊○○
　　　　　　　　辛○○
　　　　　　　　乙○○
　　　　　　　　己○○
　　　　　　　　丙○○
　　　　　　　　庚○○
　　　　　　　　甲○○
　　　　　　　　壬○○
　　法定代理人　庚○○
　　法定代理人　甲○○
　　右六人共同
　　訴訟代理人　戊○○
　　右三人共同
　　訴訟代理人　甲○○
當事人間請求返還房屋事件，本院於九十三年三月九日言詞辯論終結，判決如下：
    主  文
被告應將座落臺北市○○區○○段三小段第九一地號土地上之建物，即門牌號碼為臺
北市○○路八九號一至三樓之房屋，騰空並遷讓返還予原告。
被告應給付原告新臺幣壹萬捌仟肆佰陸拾貳元，及自民國九十二年五月十六日起至清
償日止，按年息百分之五計算之利息；並自民國九十二年三月十五日起至返還全部土
地及房屋時止，按月給付原告壹仟肆佰壹拾肆元。
原告其餘之訴駁回。
訴訟費用由被告負擔。
本判決第一項得假執行。但被告如於假執行程序實施前，以新台幣肆拾柒萬陸仟肆佰
元為原告預供擔保，得免為假執行。
本判決第二項得假執行。但被告如於假執行程序實施前，以新台幣萬伍仟肆佰拾
元為原告預供擔保，得免為假執行。
    事實及理由
甲、程序方面：
    本件被告辛○○、己○○、丙○○、壬○○，未於言詞辯論期日到場，核無民事
    訴訟法第三百八十六條各款所列情形，爰依原告之聲請，由其一造辯論而為判決
    。
乙、實體方面：
一、本件原告起訴主張：本件系爭坐落於台北文山區○○段○○段第九一號面積一百
    平方公尺土地，及其上建物即門牌號碼為台北市○○路八十九號一樓至三樓之房
    屋（下稱系爭房地）原為訴外人鄭蘭所有，原告於民國九十一年五月二十日向鄭
    蘭購買，原告與鄭蘭已於同年六月十四日協同辦妥所有權移轉登記，惟被告戊○○、辛○○、乙○○、己○○、丙○○、庚○○、甲○○及壬○○等八人仍居住
    於系爭房地，無權占有原告之前開房地，將一樓充作神壇，二樓及三樓則分別由
    被告居住使用，業經原告屢次催討，惟被告戊○○等八人迄今仍拒不返還。為此
    ，依請求被告遷讓系爭房地全部予原告；併依同法第一百七十九條、土地法第九
    十七條規定，請求被告自九十二年三月十五日起至返還全部土地及房屋時止，按
    月共同給付返還土地申報地價（即公告地價百分之八十）及房屋現值之百分之十
    計算之相當於租金之利益等語。並提出系爭土地登記謄本及建物登記謄本正本（
    原證一）、照片四禎（原證二）、房屋現值證明書（原證三）、系爭房地買賣契
    約書、遷空房屋同意書、匯款回條暨清償證明書各一件（原證四）、台北市公告
    土地現值及公告地價查詢表一份（原證五）暨被告
    為判決：
    (一)被告戊○○、辛○○、乙○○、己○○、丙○○、庚○○、甲○○及壬○○等
      應將座落臺北市○○區○○段三小段第九一地號土地上之建物，即門牌號碼為
      臺北市○○路八九號一至三樓之房屋，騰空並遷讓返還予原告。
    (二)被告戊○○、辛○○、乙○○、己○○、丙○○、庚○○、甲○○及壬○○等
      應共同給付原告一萬八千四百六十二元，及自起訴狀繕本送達翌日起至清償日
      止，按年息百分之五計算之利息。
    (三)被告戊○○、辛○○、乙○○、己○○、丙○○、庚○○、甲○○及壬○○等
      應自九十二年三月十五日起至返還全部土地及房屋時止，按月共同給付原告二
      千零二十元。
    (四)原告願供擔保，請准宣告假執行。
二、被告則抗辯：鄭蘭係被告辛○○之母、被告戊○○之前配偶，現已不知鄭蘭人在
    何處，渠等並不知系爭房地已出售予原告；且已移轉所有權登記為原告所有，系
    爭買賣契約書上鄭蘭之簽名係鄭蘭簽名，原告於系爭房地買賣契約簽訂前曾找被
    告戊○○洽談，被告廖國柏現並沒有住在系爭建物內等語，資為抗辯。
    求為判決：
    (一)原告之訴駁回及假執行之聲請。
    (二)如受不利判決，願供擔保請准宣告假執行。
三、經查，本件原告主張系爭房地，為鄭蘭所有，其於九十一年五月二十日出售予原
    告，並於同年六月十四日所有權移轉登記為原告所有乙節，此有系爭土地登記謄
    本及建物登記謄本正本（原證一）、系爭房地買賣契約書、遷空房屋同意書、匯
    款回條暨清償證明書各一件為證（原證四）為證，被告就系爭房系爭房地買賣契
    約書、遷空房屋同意書、匯款回條暨清償證明書之真正亦不爭執，從而，原告前
    揭認主張，即應為可採。次查，原告主張被告等占有等情，固有其提出現場照片
    及被告
    就系爭建物一樓是神壇，為戊○○管理、使用；系爭房地二樓原為乙○○、辛○○及丙○○、己○○居住使用；三樓係為戊○○、庚○○、甲○○居住使用等語
    （見本院九十二年八月十九日及同年十二月廿三日言詞辯論筆錄），是原告上開
    主張亦堪採信。並經本院依原告聲請於九十三年二月四日到現場履勘屬實，亦有
    本院勘驗筆錄一件在卷可按。按「所有人於無權占有或侵奪其所有物者，得請求
    返還之。對於妨害其所有權者，得請求除去之。」民法第七百六十七條定有明文
    。本件系爭房地即為原告所有，現為被告無權占有中，已如前述，則原告請求被
    告遷讓房屋及土地予原告，即為有據。
四、次按「無法律上之原因而受利益，致他人受損害者，應返還其利益，民法第一百
    七十九條定有明文；又無權占有他人土地，可能獲得相當租金之不當得利，此為
    社會通常觀念。」（最高法院六十一年臺上字第一六九五號著有判例可參）；又
    按「城市地方土地房屋法定最高限額租金，以不超過土地及其建築物申報總價年
    息百分之十為限」、「第九十七條、第九十九條及第一百零一條之規定，於租用
    基地建築房屋均准用之」，土地法第九十七條及第一百零五條分別定有明文。所
    謂土地之總價額，係指土地所有人依土地法申報之地價即法定地價，而公有土地
    以公告地價為申報地價，免予申報，土地法施行法第二十五條、平均地權施行條
    例第二十一條定有明文。經查，系爭土地坐落台北市○○區○○段，尚非屬城市
    區域，面積為一百平方公尺，有土地登記謄本、現場勘驗筆錄在卷可稽，堪認系
    爭土地之坐落地點依通常觀念，屬土地法第九十七條第一項規定之城市地方，自
    有土地法第一百零五條準用同法第九十七條規定之適用；又系爭土地於八十六年
    七月迄八十九年六月之公告地價為每平方公尺五萬九千四百元，八十九年七月迄
    九十一年六月之公告地價為每平方公尺六萬一千元，九十一年七月之公告地價亦
    為每平方公尺六萬一千元，有台北市○○區○○段二小段五九七地號公告現值及
    公告地價一紙在卷可參。惟土地法第一百零五條準用同法第九十七條所定，建築
    基地之租金，按申報價額年息百分之十為限，乃指基地租金之最高限額而言，並
    非必須照申報地價價額年息百分之十計算，而尚須斟酌基地之位置，工商業繁榮
    之程度，承租人利用基地之經濟價值及所受利益等項，並與鄰地租金相比較，以
    為決定，並非必達申報總地價年息百分之十最高額，最高法院四十六年台上字第
    八五五號及六十八年台上字第三○七一號判例可資參照。本院經審酌系爭房屋之
    現值為一十萬六千四百元（證三），土地於九十一年及九十二年度七月份的公告
    地價均為一千七百元（證五），而土地面積為一百平方公尺，並全部為被告所占
    有使用；且其座落位置係在台北市之觀光景點指南宮入口處，交通尚稱便利，且
    商業觀光機能發達（證二），且系爭建物並可供店面使用，是原告謂其租金收入
    應十分可觀乙節，尚非無據，故本院認以土地申報地價（即公告地價百分之八十
    ）及房屋現值百分之七，計算應為相當，並以此為標準計算相當租金之不當得利
    如下：
  (一)自九十一年六月十四日移轉登記完竣之翌日，即九十一年六月十五日起，至起訴
    日之九十二年三月十九日止，被告戊○○等七人無權占有共二百七十八日，故應
    共同返還原告一萬二千九百二十四元。【計算式：（1,700元×100㎡×80 ％＋
    106,400元）×7％÷365（日）×278（日）≒12924】
  (二)被告自九十二年三月二十日起至返還日止，應按月共同給付原告一千四百一十四
    元。【計算式：（1,700元×100㎡×80％＋106,400元）×7％÷12（月）≒1414
    】
    是原告於此範圍內之主張自屬可採，應予准許；逾此部分，則尚無理由，不應准
    許。
五、綜上所述，原告依民法第七百六十七條規定，請求被告戊○○、辛○○、乙○○
    、己○○、丙○○、庚○○及甲○○等應將系爭土地上之建物（即門牌號碼為臺
    北市○○路八九號一至三樓之房屋），騰空並遷讓返還予原告；併共同給付原告
    一萬二千九百二十四元，及自起訴狀繕本送達翌日即九十二年五月十六日起至清
    償日止，按年息百分之五計算之利息；並自九十二年三月十五日起至返還全部土
    地及房屋時止，按月共同給付原告一千四百一十四元，均屬有據，應予准許。原
    告請求逾此範圍，則屬無據，不應准許。
六、兩造其餘主張陳述及所提之證據，經本院審酌後，認均不足以影響本判決之結果
    ，毋庸再予論述，附此敘明。
七、本件原告聲明第一、二項請求所命給付之價額未逾新臺幣五十萬元，爰依民事訴
    訟法第三百八十九條第一項第五款規定，依職權宣告假執行；至被告陳明願供擔
    保，聲請宣告免為假執行，經核不合，爰分別酌定相當之擔保金額宣告之。
八、據上論結，原告之訴為一部有理由，一部無理由，依民事訴訟法第七十九條、八
    十五條第一項但書、第三百八十九條第一項第五款、第三百九十二條，判決如主
    文。
中      華      民      國    九十三    年      三      月    二十二    日
                              民事第五庭法      官  賴劍毅
右為正本係照原本作成
如對本判決上訴，須於判決送達後二十日內向本院提出上訴狀
中　　　華　　　民　　　國　　九十三　　年　　　三　　　月　　 三十 　　日
                                        法院書記官  吳芳玉
附註：
民事訴訟法第三百九十二條
法院得宣告非經原告預供擔保，不得為假執行。
法院得依聲請或依職權，宣告被告預供擔保，或將請求標的物提存而免為假執行。
依前項規定預供擔保或提存而免為假執行，應於執行標的物拍定、變賣或物之交付前
為之。
